臺灣新北地方法院板橋簡易庭民事簡易判決
111年度板簡字第818號
原      告  張淑晶  

                      （現於法務部○○○○○○○○○○                          執行中）
被      告  張振盛  


上列當事人間請求侵權行為損害賠償事件，原告提起刑事附帶民
事訴訟（110年度附民字第311號），經刑事庭裁定移送審理，於
中華民國111年12月1日言詞辯論終結，本院判決如下：
    主  文
被告應給付原告新臺幣壹萬元及自民國一百一十年五月六日起至
清償日止，按年息百分之五計算之利息。
原告其餘之訴駁回。
本判決原告勝訴部分得假執行。
原告其餘假執行之聲請駁回。
    事實及理由
一、原告起訴主張：緣兩造為兄妹，雙方因家事事件，於民國10
    9年3月19日15時許，在址設新北市○○區○○路0段00巷0號之鈞
    院板橋第二院區(下稱板橋院區)家事第2法庭開庭，詎被告
    於庭訊後心生不滿，竟基於公然侮辱之犯意，在不特定人可
    共見共聞之板橋院區內1樓走廊及門口外(面向門口的右側花
    圃、坡道處)，以「不要臉」之語辱罵原告，足以貶損原告
    之人格、社會評價及名譽，致原告受有精神上痛苦，爰依侵
    權行為法律關係，請求被告賠償原告精神慰撫金新臺幣（下
    同）30萬元，並聲明：㈠被告應給付原告30萬元及自起訴狀
    繕本送達翌日起至清償日止，按年利率百分之5計算之利息
    。㈡陳明願供擔保，請准宣告假執行等語。
二、被告則辯稱：臺灣高等法院（下稱高院）111年度上易字第3
    59號刑事判決已判決被告因以「不要臉」謾罵原告而遭判犯
    公然侮辱罪，處拘役15日，如易科罰金，以1000元折算1日 
    確定在案，惟被告針對判決內容仍有不服，上開判決認定被
    告妨害原告名譽之行為，發生於000年0月00日，惟原告所指
    妨害名譽事件之發生原因、過程、結果均與另案即鈞院109
    年度板簡字第2488號一模一樣，高院法官並未詳查即行結案
    ，比對本案及另案之書狀與本案刑事庭一審判決書，事發日
    期差異半年，但原告所言之發生過程，與家母（即訴外人張
    陳秀緞）作證指證兩造互動衝突過程甚至承審法官在庭上所
    問話内容居然一模一樣，顯然係編織事實，詳如以下說明：
　⒈鈞院110年度易字第414號之110年11月25日審判筆錄第4頁，
    檢察官問：「被告具體辱罵你的地點請證人說明一下。」證
    人張淑晶：「就是在那個簡易庭的外面。其實他在走廊有講
    一點，但是我實在是不想讓我媽擔心。那在庭上法官有問他
    那根據108家親聲691你不服嗎？現在是109家親聲抗36那10,
    500元你到底可以給多少。」、第5頁末：「就是本來開完庭
    就出來，我以為他會按照庭上他講的給3,000塊這件事就結
    束了，那可是他就沒有要給的意思，他就走了...然後她就
    有聽到說我哥哥罵我『不要臉』，然後『無恥』，一毛錢也不給
    妳。然後我媽後來就哭著說：『那就不要了』我就說：『庭上
    他就同意給3,000元為什麼不要。』
　⒉同案同日審判筆錄第7頁末行，證人張淑晶：「...法官當然
    有提到10,500元你不能給，多少你能給？」、第9頁：檢察
    官問：「你的意思是雖然被告在那個時候法庭開庭的時候有
    同意要給，但是出來之後又不給，然後就在罵你，是否如此
    ？」證人張淑晶：「他就是不給。對，他就罵我...」。
　⒊另案鈞院109年度板簡字2488號110年1月11日言詞辯論筆錄第
    1頁，法官問：「本件請求事實原因是否針對109年9月16日
    在本院板橋簡易庭所發生的辱罵事件？」原告：「是的。」
    法官問：「原告所提到當時與被告到本院開庭的案件為109
    年度家親聲抗字第36號，請問該事件審理情形如何？」原告
    ：「該案是我父、母親為聲請人，請求被告給付扶養費的事
    件。」法官問：「在被告罵你這兩個詞語之前，你是否有說
    什麼？」原告：「我說法官開庭時有說一審已經判定每月要
    給10,500，為什麼被告不給，而且開庭時被告有說可以給父
    、母親3,000元，被告當時就先說我不要臉、無恥，然後一
    毛錢也不會給...」。
　⒋由以上庭訊内容可知，鈞院101易字414號妨礙名譽審判筆錄
    第4頁末，法官詢問辱罵發生地點時原告答：「那在庭上法
    官有問他那根據108家親聲691你不服嗎？現在是109家親聲
    抗36號那10,500元你到底可以給多少」由以上對話可知，原
    告將本案發生源起之109家親聲抗14號案說為109家親聲抗36
    號案，顯為不實證述，本案原刑事審（鈞院110年易字第414
    號)與另案（鈞院109板簡字2488號）同為原告起訴被告妨害
    名譽，據原告說法兩案發生原因與背景，均係因法官當庭詢
    問被告是否可增加撫養費，嗣被告在庭上承諾增加撫養費後
    卻反悔，致兩造發生爭執，被告因而心生不滿而辱罵原告云
    云，惟事發當日（109年3月19日)係板橋院區審理109家親聲
    抗14號案，此為原告對被告所有之板橋老宅聲請緊急暫時處
    分之訴，法院著重在斟酌板橋老宅是否達到原告暫時處分之
    請求，原告在本案並未請求被告增加撫養費，法官亦未在庭
    上詢問被告任何增加扶養費額度之言論，如此可見原告係將
    另案鈞院109家親聲抗36號主張增加撫養費額度案，張冠李
    戴至本案鈞院109家親聲抗14號，進而複製貼上另案（鈞院1
    09板簡字2488號)之場景，所謂無風不起浪，本案之緣起既
    未發生兩造撫養費爭議，當然不可能產生兩造口角之紛爭。
　⒌被告於鈞院109家親聲抗36號案件109年9月16日開庭時，已當
    庭允諾每月會多給付扶養費3,000元，事後亦依承諾給付，
    而鈞院109年家聲抗14號案件109年3月19日開庭係為處理板
    橋老宅之暫時處分問題，根本未討論到扶養費部分，因此並
    無原告所言未給付，更無謾罵原告之動機。是本案之事實很
    明顯是原告複製高院111年度上易字第359號的場景，因為法
    官在本案（鈞院109年家聲抗14號）109年3月19日並未詢問
    任何有關增加撫養費的問題，而是在另案即鈞院110年度板
    簡2488號案，法官有詢問被告撫養費的問題，所以事出必有
    因，既然沒有因，當然不會造成被告之後以此為藉口謾罵對
    方的理由。退萬步言之，若蒙不利之判決，請參酌另案高院
    111上易359號的判決，斟酌原告請求30萬元的索賠根本超過
    被告負擔太多顯不合理等語置辯，並聲明：原告之訴駁回。
三、法院之判斷：
（一）原告主張被告於109年3月19日15時許在前開地點，以「不
      要臉」之言語辱罵原告之事實，雖為被告所否認，惟查，
      被告之辱罵行為，業經本院110年度易字第414號刑事判決
      以被告犯公然侮辱罪，判處罰金8,000元，如易服勞役，
      以1,000元折算1日在案，雖經被告不服提起上訴，復經高
      院以111年度上易字第359號刑事判決撤銷原判決，改判被
      告犯公然侮辱罪，處拘役15日，如易科罰金，以1,000元
      折算1日確定在案，有各該本院及高院刑事判決在卷可參
      ，並經本院調卷查明屬實，而依該刑事案件偵查即臺灣新
      北地方檢察署109年度偵字第39363號案件之109年11月24
      日訊問筆錄，針對原告當庭所指述：（檢察官問;是否告
      被告109.3.19下午3點左右新北地院家事法庭第二法庭前
      罵你不要臉等語？）對，我就是要告這個，我有幫爸媽爭
      取哥哥要給他們的扶養費，但哥哥故意不付錢，我就幫爸
      媽當代理人，我哥就罵我不要臉等語，被告回應陳稱：（
      檢察官問:你們當天說了什麼？）當天下午2點50分在板橋
      地院開暫時處分的案子，開庭後我就離開，我沒跟她講話
      過，直到走出法院，在轉角花圃她追上我，質疑我為何不
      付錢，我說我付錢了，每個月15,300，她說不夠，我叫她
      先付102～106年的錢，我們就起了爭執，我不記得詳細我
      說了什麼罵她的話等語，佐以該案證人即兩造之母張陳秀
      緞於同日偵查中所證稱：（檢察官問：是否在109.3.19下
      午3點左右跟你女兒還有兒子在新北地院家事法庭第二法
      庭開庭？）我們從法庭走出來之後，張淑晶跟哥哥說話是
      好心，說他很多房子在收租，要他多拿一點錢給媽媽看病
      ，他就罵女兒不要臉，走廊那邊很多人，我聽了很心痛。
      （檢察官問：在裡罵張淑晶的？）在法院門口走廊那裡，
      在走廊裡面罵，走出來到法院門口也在罵，很多人在那裡
      等語，足見兩造於109年3月19日確有因父母扶養費之事於
      板橋院區發生爭執，而與109年9月16日之事無關，被告所
      提另案即本院109年度簡字第2488號之110年1月11日言詞
      辯論筆錄，充其量僅能證明其曾於109年9月16日又因父母
      扶養費之爭執而以「不要臉、無恥」辱罵原告，究難以此
      即謂原告係將二案張冠李戴，故被告所辯，尚無可採，原
      告之主張，應屬有據。
（二）按因故意或過失，不法侵害他人之權利者，負損害賠償責
      任；不法侵害他人之身體、健康、名譽、自由、信用、隱
      私、貞操，或不法侵害其他人格法益而情節重大者，被害
      人雖非財產上之損害，亦得請求賠償相當之金額，民法第
      184條第1項、第195條第1項前段分別定有明文。再按侵權
      行為法上所稱侵害他人之「名譽」，係指對他人就其品行
      、德行、名聲、信用等的社會評價，名譽有無受損害，應
      以社會上對個人評價是否貶損作為判斷之依據。又不法侵
      害他人之人格權，被害人受有非財產上損害，請求加害人
      賠償相當金額之慰撫金時，法院對於慰撫金之量定，應斟
      酌實際加害情形、所造成之影響、被害人痛苦之程度、兩
      造之身分地位經濟情形及其他各種狀況，以核定相當之數
      額。本件被告對原告所為前述辱罵言詞，就一般社會通念
      ，已有貶抑原告之人格及社會評價，客觀上已足使原告之
      社會評價受到貶損，因此造成原告之名譽受到一定程序之
      損害，情節重大，並使原告精神上受有相當之痛苦，原告
      據此請求被告賠償非財產上之損害即精神慰撫金，自屬有
      據。本院審酌原告為大學畢業，目前無業，被告為大學畢
      業，從事夜班保全，月入2萬5千元至3萬元，此據兩造陳
      述在卷，並參以被告名下所有財產（見不可閱卷所附稅務
      電子閘門財產所得調件明細表），及被告之侵害行為、原
      告所受痛苦等一切情狀，認原告請求被告賠償精神慰撫金
      30萬元，尚屬過高，應以1萬元為適當。
（三）從而，原告依據侵權行為法律關係，請求被告給付1萬元
      及自刑事附帶民事起訴狀繕本送達翌日即110年5月6日起
      至清償日止，按年利率百分之5計算之利息，為有理由，
      應予准許；逾此部分之其餘請求，則無理由，應予駁回。
（四）本件判決事證基礎已臻明確，兩造其餘主張、陳述及所提
      證據，經本院審酌後，認與判決結果已無影響，爰不再一
      一論述，併予敘明。
（五）本件原告勝訴部分係就民事訴訟法第427條訴訟適用簡易
      程序所為被告敗訴之判決，依同法第389條第1項第3款規
      定，應依職權宣告假執行。至原告敗訴部分，其假執行之
      聲請，即失所附麗，應併予駁回之。
四、本件係原告提起刑事附帶民事訴訟，經刑事庭裁定移送審理
    ，免納裁判費，本件訴訟中亦未生其他訴訟費用，故無庸諭
    知訴訟費用之負擔，併此敘明。
中　　華　　民　　國　　111 　年　　12　　月　　22　　日
                  臺灣新北地方法院板橋簡易庭
                      法      官  葉靜芳
以上為正本係照原本作成。
對於本件判決如有不服，應於收受送達後20日內向本院提出上訴
書狀，上訴於本院合議庭，並按他造當事人之人數附具繕本。當
事人之上訴，非以判決違背法令為理由不得為之，上訴狀應記載
上訴理由，表明下列各款事項：
（一）原判決所違背之法令及其具體內容。
（二）依訴訟資料可認為原判決有違背法令之具體事實。
如未於上訴後20日內補提合法上訴理由書，法院得逕以裁定駁回
上訴。
中　　華　　民　　國　　111 　年　　12　　月　　22　　日
                      書  記  官  陳君偉